臺灣嘉義地方法院刑事判決　　　　　　　 93年度矚易字第1號
公　訴　人　臺灣嘉義地方法院檢察署檢察官
被　　　告　子○
　　　　　　丙○○
　　　　 　 乙○○
上　一　人　林彥百律師
選任辯護人
被　　　告　丁○○
選任辯護人　蔡碧仲律師
　　　　　　李金樺律師
被　　　告　壬○○
選任辯護人　林俊生律師
被　　　告　辛○○
上列被告等因恐嚇取財等案件，經檢察官提起公訴（93年度偵字
第6101號），及臺灣板橋地方法院檢察署檢察官移送併案審理（
93年度偵字第19684號），本院判決如下：
    主  文
乙○○共同受禁止出國處分而出國，處有期徒刑肆月；又共同連
續意圖為自己不法之所有，以恐嚇使人將本人之物交付，未遂，
累犯，處有期徒刑貳年伍月。應執行有期徒刑貳年柒月。
子○、丁○○共同連續意圖為自己不法之所有，以恐嚇使人將本
人之物交付，未遂，各處有期徒刑貳年肆月。
丙○○、壬○○共同連續意圖為自己不法之所有，以恐嚇使人將
本人之物交付，未遂，各處有期徒刑貳年。
辛○○幫助共同連續意圖為自己不法之所有，以恐嚇使人將本人
之物交付，未遂，處有期徒刑伍月，如易科罰金，以參佰元折算
壹日。超盟國際速遞京廣航空貨運有限公司簽單貳份（共捌紙）
上偽造之「李智成」簽名各壹枚，均沒收。
    事  實
一、乙○○（綽號龍哥、小龍）前犯搶奪搶劫軍法案件、賭博罪
    、贓物罪、槍砲彈藥刀械管制條例案件，分別經法院判處有
    期徒刑12年、3年、10月、2年確定，嗣於民國77年及80年間
    ，經臺灣高等法院依中華民國七十七年罪犯減刑條例及中華
    民國八十年罪犯減刑條例，分別裁定減為有期徒刑8年、9月
    、2月15日、6月確定；另因殺人罪，經臺灣高等法院依中華
    民國七十七年罪犯減刑條例，改判處有期徒刑10年，經最高
    法院駁回上訴確定，再於80年間經臺灣高等法院依中華民國
    八十年罪犯減刑條例減為有期徒刑6年8月，並就上開5罪合
    併定應執行刑15年，於83年2月7日假釋，於90年11月19日假
    釋，假釋期滿未經撤銷，以已執行論。乙○○於77年間認識
    丁○○（綽號狗六、六哥），二人相交甚篤。乙○○明知經
    判處有期徒刑以上之刑確定，尚未執行完畢，未經核准禁止
    出國，而其猶在假釋期間，竟與姓名年籍不詳之成年人，共
    同基於違反受禁止出國處分而出國之犯意聯絡，於90年6月
    間某日，由該姓名年籍不詳之成年人，從福建省金門縣某處
    海岸駕駛漁船，搭載乙○○偷渡至大陸地區廈門市，乙○○
    旋於90年間在廈門市認識壬○○（綽號小隻、志成）。又子
    ○、丙○○自90年間起，陸續在國內犯下擄人勒贖等案件，
    於92年11月9日偷渡至大陸地區廈門市（上開犯行均另案由
    本院審理中），並於當日經由姓名年籍不詳綽號阿忠及星哥
    之成年男子安排，認識乙○○及壬○○。丁○○分別於93年
    1 月間及4月間前往大陸地區廈門市，經由乙○○之介紹，
    認識壬○○及丙○○。
二、子○、丙○○、乙○○、丁○○、壬○○等5人，共同基於
    意圖為自己不法所有之恐嚇取財之概括犯意聯絡，於93年6
    月上旬某日，在大陸地區○○市○○路永昇花園大廈（下稱
    永昇花園大廈）1樓乙○○住處，由乙○○提議並策劃對臺
    北市電影電視演藝業職業工會（下稱演藝工會）理事長己○○、八大電視股份有限公司（下稱八大公司）總裁庚○○及
    永同傳播股份有限公司（下稱永同公司）實際負責人練成瑜
    等人實施恐嚇取財，而由子○負責持槍拍攝恐嚇影帶；丙○○負責持槍拍攝恐嚇影帶、書寫恐嚇信件及撥打恐嚇電話；
    壬○○負責持攝影機拍攝恐嚇影帶並燒錄成光碟片、查詢己○○及庚○○與練成瑜之電話號碼及地址、寄送恐嚇光碟及
    信件、拍攝演藝工會、八大公司與永同公司外觀照片等事；
    丁○○負責安排中間聯絡人以取得恐嚇金錢。並預計如取得
    恐嚇金錢將分成5份，其中子○、丙○○、乙○○、丁○○
    及中間聯絡人各分1份，另給壬○○吃紅。
  (一)於93年6月上旬某日，在大陸地區廈門市○○○○街（下稱
    富山女人街）10樓壬○○住處，由壬○○持攝影機拍攝子○
    與丙○○未說話之畫面，嗣子○先行離開，丙○○與壬○○
    旋轉往永昇花園大廈1樓乙○○住處，由壬○○持攝影機拍
    攝丙○○口頭向庚○○及練成瑜各恐嚇新臺幣（下同）5千
    萬元、向己○○恐嚇1億元之影帶，乙○○並在旁觀看，壬○○於拍攝完成旋將影帶播放給乙○○觀看，經乙○○許可
    後，由壬○○持往大陸廈門市某商店燒錄成光碟，嗣因未搭
    配槍彈演出，恐嚇效果不佳等因素，乃將上開恐嚇光碟片折
    毀。
  (二)乙○○於93年6月中旬某日，在其永昇花園大廈1樓住處，囑
    咐壬○○回臺向丁○○詢問己○○電話。壬○○於同年6月1
    9日返台後，先於同年6月23日，前往臺北縣永和市○○路2
    號15樓丁○○所經營之九六科技股份有限公司（下稱九六科
    技公司），向丁○○問得己○○所使用之0000000000號電話
    號碼，另撥打104查號專線查得八大公司（02）00000000號
    電話後，於同年6月25日，與丁○○共同搭機前往永昇花園
    大廈1樓乙○○住處，與乙○○及丙○○等人聚餐，乙○○
    並與丁○○進入房間密談，餐後壬○○隨即向丙○○表示將
    於翌（26）日再次持槍彈拍攝恐嚇片。於翌（26）日中午12
    時許，子○及丙○○前往富山女人街10樓壬○○住處，由壬○○持攝影機拍攝子○、丙○○裝填子彈、持槍作射擊狀（
    槍彈未據扣案送鑑定，是否屬槍砲彈藥刀械管制條例之槍彈
    不明），及子○恐嚇：「請你吃土豆（子彈）」等語之影帶
    後，嗣子○先行離去，丙○○及壬○○旋轉往永昇花園大廈
    另棟9樓乙○○與其朋友共同租屋打牌處，以上開影帶接續
    拍攝丙○○分別向己○○恐嚇1億元、向庚○○及練成瑜各
    恐嚇5千萬元之畫面，拍攝完成後，由壬○○在附近商店將
    錄影帶燒錄成3片光碟。
  (三)於93年6月28日，壬○○與丙○○前往永昇花園大廈1樓乙○○住處，由乙○○草擬向己○○、庚○○及練成瑜恐嚇：「
    我有寄一張CD片給您，您應該看過了吧！希望您把我當兄弟
    看待，千萬不要讓我不尊重您！千萬記得七月五日之前準備
    好。」之信件後，交給丙○○當場抄寫3紙恐嚇信，乙○○
    並向壬○○表示回臺後與丁○○一起查明書寫己○○、庚○○及練成瑜之地址，嗣因要求付款日期更改為7月8日，丙○○再於隔（29）日，在廈門市永同昌大樓內，更改交款日期
    為7月8日後，重新繕寫3紙恐嚇信，並按捺指紋及簽名後交
    給壬○○攜回臺灣寄送，丙○○並交待壬○○拍攝演藝公會
    、八大公司及永同公司的照片，連同恐嚇信一起寄送。
  (四)於93年7月3日，丁○○與壬○○共同搭機返台，由某不知名
    之女子開車到松山機場接該2人，該名女子旋在機場前之敦
    化北路下車，改由丁○○開車載壬○○前往臺北市○○路○
    段281號及456號，抄下八大公司及永同公司地址，並由壬○○負責撥打104查號專線查詢演藝公會地址。嗣因當（3）日
    為週末，壬○○找不到以電腦繕打恐嚇信件地址、收件人姓
    名之地方，乃於當（3）日下午3時59分許，以0000000000號
    行動電話撥打丁○○所使用之0000000000號行動電話告知上
    情，並前往九六科技公司向丁○○求助。後因壬○○未查得
    演藝工會地址，乃再於同年7月5日上午9時47分許，以上揭
    電話聯絡丁○○，告知無法查到演藝工會地址，丁○○在電
    話中表示由其處理，壬○○乃於同日上午10時20分許，前往
    九六科技公司向丁○○詢問演藝工會地址，經丁○○向壬○○表示：「那邊（在大陸之乙○○或丙○○）叫你怎麼查就
    去查」等語後，壬○○乃再撥打104查號專線後，查得臺北
    市○○路○段2號3樓演藝工會地址，壬○○旋於同日中午12
    時許，前往臺北縣三重市○○路○段168號施樂事達電信聯盟
    元翊重陽店，請店員以電腦繕打列印收件人為「庚○○、八
    大影視公司」、「己○○、演藝工會」、「練成瑜、永同傳
    播公司」及地址後，將收件人及地址剪貼在信封上，旋於同
    日下午1時50幾分許，在臺北縣三重市○○○路341號「我家
    牛排」店內，壬○○未依丙○○指示拍攝演藝公會、八大公
    司及永同公司照片附在信封內，即將3封裝有恐嚇己○○、
    庚○○及練成瑜之光碟及信件，交由不知情之京風航空陸運
    快遞公司（下稱京風快遞）員工陳俊志寄送，並囑咐在當（
    5）日下午5時前送到，嗣該3份恐嚇信件，先後分別於指定
    時間前送達。
  (五)壬○○同時於93年7月5日下午2時4分許，以0000000000號行
    動電話，撥打乙○○在大陸持用之00000000000號行動電話
    ，通知乙○○上述3封恐嚇光碟及信件於當日下午5時前會寄
    到，但信封內未附上演藝工會、八大公司及永同公司照片，
    並請乙○○先行測試行動電話撥打回臺之訊號，相互約定於
    翌（6）日開始撥打恐嚇電話。壬○○復於同（5）日下午3
    時2分許，致電通知丁○○恐嚇信於「今天下午5點就到，他
    （乙○○）說明天再打（恐嚇電話）啦」，經丁○○回答：
    「OK，好」等語。上述恐嚇光碟及信件於5日下午3、4時許
    ，分別送達演藝公會、八大公司及永同公司，足以使己○○
    、庚○○及練成瑜心生畏懼。壬○○繼於翌（6）日上午出
    發前往廈門市準備與丙○○及乙○○會合，壬○○未抵達廈
    門市前，乙○○先於6日下午3時許，開車載丙○○前往廈門
    市沿海，由丙○○開始撥打（02）00000000號八大公司電話
    要找庚○○，迨6日下午5時多壬○○抵達廈門市，丙○○與
    壬○○再於當日下午6時47分起，在廈門市沿海，由丙○○
    以壬○○先前交付其使用之0000000000易付卡撥打己○○之
    0000000000號行動電話，要求己○○必須在2天內給付1億元
    ，並向己○○表明可以透過關係找中間人聯絡如何付款。
三、丙○○另思及在臺期間曾將金飾售予臺北縣板橋市癸○○所
    經營之金瑞成珠寶公司及新竹市戊○○所經營之寶興銀樓，
    又與壬○○共同基於意圖為自己不法所有之恐嚇取財之概括
    犯意聯絡，由壬○○於93年6月上旬某日，在永昇花園大廈1
    樓乙○○住處，持攝影機拍攝丙○○口頭向癸○○及戊○○
    各恐嚇3百萬元之影帶，並在廈門市燒錄成光碟裝入信封後
    ，由壬○○帶回臺灣伺機寄送，丙○○並囑咐壬○○回臺查
    詢金瑞成珠寶公司及寶興銀樓之電話與地址。壬○○於93年
    6月19日返台後，先於同年6月21日，在臺中市○○路某泡沫
    紅茶店，交給辛○○上開裝有恐嚇光碟之信封2個，及記載
    金瑞成珠寶公司及寶興銀樓地址之便條紙，交待辛○○待其
    指示幫忙寄送，並告以上開2個信封，係丙○○要向銀樓借
    錢，如果不借要對他們不利等語，辛○○明知上開2個信封
    所裝光碟，係壬○○與丙○○供恐嚇取財之用，仍基於幫助
    他人恐嚇取財之犯意，先幫忙保管2片恐嚇光碟，並代寫「
    台北縣板橋市○○○路一三○號一樓、金瑞成珠寶公司收」
    、「新竹市○○街一五六號、寶興銀樓收」之信件封面，嗣
    於93年7月5日，由壬○○以0000000000號行動電話撥打辛○○之0000000000號電話多次，交代辛○○寄送上述2片恐嚇
    光碟，並至遲於6日下午寄到，於同年7月5日晚上9時許，辛○○前往超盟國際速遞京廣航空貨運有限公司臺中朝富站（
    下稱超盟速遞），以「李智成」名義，在寄送給金瑞成珠寶
    公司及寶興銀樓之超盟速遞簽單（一式5紙）各1份上，接續
    偽造「李智成」之簽名各1枚，偽造上開簽單之私文書後，
    行使交付予不知情之工作人員，寄送上開裝有恐嚇光碟之信
    封2個，足以生損害於「李智成」及超盟速遞，上開信封並
    分別於同年7月6日16時許，送達戊○○上址，及於同年7月7
    日中午12時許，送達癸○○上址。嗣壬○○於同年7月6日5
    時多，抵達廈門市與丙○○會合後，丙○○自當（6）日下
    午6時23分許起，在廈門市沿海，以0000000000號行動電話
    撥打（03）0000000號電話予戊○○家人，揚言如不給付3
    百萬元（經討價後減為2百萬元）將到該銀樓開槍等語；同
    日下午6時37分起，撥打（02）00000000號電話予癸○○，
    揚言如不在2天內給付3百萬元（經討價後減為2百萬元）將
    讓該銀樓關店等語，致癸○○、戊○○心生畏懼。
四、嗣經檢察官指揮警員查得子○、丙○○、乙○○及壬○○行
    蹤後，於93年7月6日通知大陸公安在廈門市逮捕丙○○、乙○○及壬○○，於同年7月14日在珠海市逮捕子○，並於同
    年7月27日在桃園縣大園鄉中正國際機場拘提壬○○，於同
    年9月23日在連江縣馬祖南竿機場拘提子○、丙○○及乙○○，致子○、丙○○、乙○○、丁○○、壬○○等5人恐嚇
    取財未得逞。
五、案經內政部警政署刑事警察局移送臺灣嘉義地方法院檢察署
    檢察官偵查起訴及臺灣板橋地方法院檢察署檢察官移送併案
    審理。
　　理  由
一、訊據被告子○、丙○○、乙○○、丁○○、壬○○與辛○○
    等6人上揭犯罪事實，被告子○固供承曾在富山女人街10樓
    壬○○住處，由壬○○持攝影機拍攝伊與丙○○的畫面2次
    ，第1次拍攝時兩人沒有持槍彈也沒有說話，第2次拍攝時兩
    人有持槍彈，且伊有說「請你吃土豆」等語，其意思是要請
    對方吃子彈，惟矢口否認上揭犯行，辯稱：伊不曉得拍片是
    要給誰看，伊是好玩才會說請你吃土豆，不知道丙○○會拿
    去恐嚇，伊沒有參與恐嚇取財云云。被告乙○○對於受禁止
    出國處分而出國之犯行坦承不諱，對於上揭恐嚇取財之犯行
    ，則矢口否認，辯稱：伊沒有參與恐嚇取財，伊根本不知道
    有恐嚇光碟，也從來沒看過，丙○○是故意陷害伊，壬○○
    前後所述不一致，很多是他推測的云云。被告丁○○矢口否
    認上開犯行，辯稱：本件恐嚇光碟案，伊從頭到尾都不知情
    ，壬○○是要索取藝人的資料，才向伊要己○○的電話，而
    且監聽譯文內容都沒有提到光碟或恐嚇的事，伊自己開公司
    並不缺錢，根本不需要恐嚇取財云云。被告丙○○、壬○○
    固坦承自己參與上揭恐嚇取財之犯行，惟就被告子○、乙○○與丁○○是否參與上揭犯行，均為否認或是避重就輕之供
    述。被告辛○○對於上揭犯行則坦承不諱。惟查：
  (一)就被告壬○○於偵查中以秘密證人身分所訊問證詞之證據能
    力：
  1.被告壬○○於93年10月12日、同年10月18日、同年10月26日
    及同年11月23日經檢察官以本件係屬證人保護法第2條第2款
    之刑法第346條之罪，而被告壬○○復於93年10月12日依證
    人保護法施行細則第2條於受保護前書立切結書，表明願在
    偵查或審理中到場作證，依法接受對質及詰問，與執行證人
    保護計畫相關人員合作，並同意採取各種方式，避免被察知
    參與證人保護計畫等意旨，有上開筆錄及切結書等在卷可考
    ，足認被告壬○○係在了解秘密證人之意義之情況，對其餘
    被告之犯行於偵查中作證，則其上開證詞自屬有證據能力，
    從而被告壬○○於本院審理時結證稱：伊不知道秘密證人的
    意義云云（本院93年度矚易字第1號第3卷第61頁，下稱本院
    卷3），尚非可採。至於被告壬○○於93年10月5日偵查中以
    秘密證人身分接受訊問，雖未依證人保護法施行細則第2條
    於受保護前書立切結書，然證人保護法及證人保護法施行細
    則均未規定未經切結之訊問即無證據能力，且此程序之違背
    已於嗣後同年10月12日使其書立切結書而予補正，則93年10
    月5日之偵訊證詞應有證據能力。縱認93年10月5日之偵訊因
    未書立切結書，違反法定程序，致其此部分證詞有無證據能
    力有疑，然斟酌檢察官於訊問前已告知被告壬○○係依證人
    保護法之規定以秘密證人身分訊問，足見檢察官並非故意不
    使被告壬○○書立切結書，是檢察官並無故意違背法定程序
    之主觀意圖，參酌違背該法定程序之客觀情節、侵害權益之
    輕重、對在訴訟上不利益之程度，以及該犯罪所生之危害，
    暨禁止使用該證據對於抑制違法蒐證之效果，及如依法定程
    序有無發現該證據之必然性等情形，本於人權保障與社會安
    全之均衡維護精神，本院認被告壬○○於嗣後之93年10月12
    日偵訊前書立切結書時，對93年10月5日既未經書立切結書
    即經訊問並未表示異議，或是表示放棄秘密證人身分，且其
    於93年10月5日之證詞與其書立切結書後之歷次證詞均相符
    ，並無因未書立切結書，而影響其以秘密證人身分訊問之證
    詞，是93年10月5日之訊問既未侵害被告壬○○之權利，從
    而依比例原則，本院認該偵訊筆錄仍有證據能力。
  2.按有保密身分必要之證人，除法律另有規定者外，其真實姓
    名及身分資料，公務員於製作筆錄或文書時，應以代號為之
    ，不得記載證人之年籍、住居所、身分證統一編號或
    碼及其他足資識別其身分之資料。該證人之簽名以按指印代
    之。載有保密證人真實身分資料之筆錄或文書原本，應另行
    製作卷面封存之。其他文書足以顯示應保密證人之身分者，
    亦同。證人保護法第11條第1項、第2項定有明文。本件被告
    壬○○於93年10月5日之偵訊筆錄，雖仍記載被告壬○○之
    身分資料，而未以代號為之，且上揭筆錄及同年10月12日之
    證人結文，仍由其簽立名字，而未以按指印代之，然揆諸上
    開規定，依證人保護法訊問之證人其身分資料並非一律須加
    以保密，而須視有無保密之必要，是於偵查中被告壬○○身
    分有無保密必要，應由檢察官認定之，則於上開筆錄及結文
    仍記載被告壬○○之身分資料，並由其簽名，尚難認違背上
    開規定，而不具證據能力，且檢察官嗣經認有對其身分保密
    必要時，即以代號代其身分資料，並由其按指印代簽名，且
    將筆錄等另行製作封面封存，已按規定對被告壬○○秘密證
    人之身分予以保密，是對其權利並不生影響。
  3.又被告壬○○於93年11月29日及同年12月24日偵查中已當庭
    表明放棄秘密證人之身分，雖其請求檢察官不要將筆錄提出
    ，然其既未依證人保護法規定於本院審理時到場作證，並於
    本院準備程序時供稱其於偵查中就被告丁○○部分證詞不實
    在，則此時檢察官對被告壬○○秘密證人身分認無繼續予以
    保密之必要，而將其筆錄提出作為證據方法，顯示被告壬○○秘密證人之身分資料，並非於法有違。且被告壬○○於偵
    查中以秘密證人身分訊問之證詞，既有證據能力，而證人保
    護法及證人保護法施行細則復未規定如果秘密證人放棄其身
    分，其證詞即失其證據能力，參以其證詞仍屬於偵查中向檢
    察官所為之陳述，僅其係依證人保護法訊問之證人，與一般
    證人有所不同，且並無任何證據證明其證詞有顯不可信之情
    況者，則其於偵查中之證詞仍得為證據，具有證據能力。
  (二)上開犯罪事實，業據被告丙○○及壬○○於偵查中結證綦詳
    ，並據被害人己○○、練成瑜、癸○○、戊○○於警詢時指
    述屬實，且經證人即被害人庚○○之職員施棟梁、京風快遞
    員工陳俊志於警詢時證述在卷，另有寄給被害人己○○及庚○○之恐嚇信件影本各1紙、寄給被害人庚○○及金瑞成珠
    寶公司之恐嚇信封各1紙、京風快遞簽單2紙、超盟速遞簽單
    4紙、恐嚇光碟翻拍照片5紙、被告丙○○所使用之00000000
    00號行動電話監聽譯文、被告壬○○所使用之0000000000號
    及0000000000號行動電話監聽譯文、遠東航空公司93年6月
    25日及立榮航空公司93年7月3日旅客艙單、被告乙○○入出
    境查詢結果各1份附卷可稽，並有寄給被害人練成瑜之恐嚇
    光碟1片及恐嚇信件1紙扣案可資佐證，足認被告子○、丙○○、乙○○、丁○○、壬○○及辛○○確有上開犯行。
  (三)又按告訴人、證人之陳述有部分前後不符，或相互間有所歧
    異時，究竟何者為可採，法院仍得本其自由心證予以斟酌，
    非謂一有不符或矛盾，即應認其全部均為不可採信；尤其關
    於行為動機、手段及結果等之細節方面，告訴人之指陳，難
    免故予誇大，證人之證言，有時亦有予渲染之可能；然其基
    本事實之陳述，若果與真實性無礙時，則仍非不得予以採信
    ，最高法院著有74年臺上字第1599號判例可資參照。本件恐
    嚇己○○等人部分，被告丙○○及壬○○對於究係何人策劃
    本案、何人提議拍攝恐嚇光碟、恐嚇金額何人所定、拍攝時
    間、第1次拍攝光碟之恐嚇金額及對象、第1次拍攝之恐嚇光
    碟為何折毀、何人提議第2次拍攝恐嚇光碟、恐嚇信內容何
    人所想、恐嚇光碟內容何人所想等事實，就其個人證詞前後
    對照，雖有部分不符之處，或是兩人之證詞有部分歧異，然
    受限於人之記憶力、各個證人之陳述表達能力、問話者訊問
    問題之方式及證人對問題之理解能力，自難期待其等之證詞
    前後均能完全相符或是互相對照均完全相同，參以被告丙○○及壬○○就上開犯罪事實之證詞，互相對照既大致相符，
    且與上開其餘證據相符，從而其等之證詞雖就分工及恐嚇過
    程等細節性、枝節性問題有上揭相異處，揆諸前揭判例，被
    告丙○○及壬○○所為之證詞仍難認不具證據價值，本院仍
    得採信其等之證詞，並據認定被告子○、乙○○及丁○○參
    與恐嚇被害人己○○等人之犯行。
  (四)次按刑法第346條第1項之恐嚇取財罪，其所謂恐嚇，指凡一
    切言語、舉動足以使人生畏怖心者均屬之，而該言語或舉動
    是否足以使他人生畏怖心，應依社會一般觀念衡量之，如行
    為人之言語、舉動，依社會一般觀念，均認係惡害之通知，
    而足以使人生畏怖心時，縱被害人心理狀態特別，不因而畏
    怖，仍不能不認為行為人已著手實行恐嚇取財犯行，自應成
    立該罪之未遂犯。且按刑法恐嚇取財罪以意圖為自己或第三
    人不法之所有，以惡害通知使人心生畏懼而交付財物即足當
    之，不以被害人無不法行為存在為要件。最高法院分別著有
    84年度台上字第813號判例、82年度台上字第2707號判決可
    資參照。本件寄送給己○○、庚○○及練成瑜之恐嚇光碟，
    有子○持槍並恫稱：請你吃土豆等語之畫面，並由被告丙○○撥打電話恐嚇己○○；而寄送給癸○○、戊○○之恐嚇光
    碟由被告丙○○向其等要錢之畫面，並由被告丙○○撥打電
    話恫稱如不給錢，即要為上開不利之行為，是被告子○及丙○○之行為，依社會一般觀念，均認係惡害之通知，而足以
    使人生畏怖心，是縱上開被害人有因子○等人已遭逮捕等原
    因，而未因此心生畏懼，子○、丙○○、乙○○、丁○○、
    壬○○等5人仍係已著手實行恐嚇取財之犯行無訛。又本件
    寄送給八大公司庚○○之恐嚇光碟，寄送到八大公司時，適
    庚○○人在國外，而由其公司職員代為向警方報案一節，業
    據證人施棟梁於警詢時證述在卷，然該恐嚇光碟既已送達八
    大公司，應認惡害之通知已達到於庚○○，且對於遭恐嚇一
    事，其公司職員應無不向庚○○報告之理。另被告壬○○雖
    供稱被告丙○○告知係因金瑞成珠寶公司及寶興銀樓以前曾
    向其收受贓物因而對其等為恐嚇行為，惟此為被告丙○○所
    否認（本院卷3第74頁），且證人癸○○及戊○○於警詢時
    亦否認上情，且縱被告壬○○之供述屬實，然被告丙○○以
    此作為恐嚇之手段，揆諸上開判決，仍得成立恐嚇取財未遂
    之犯行。
  (五)又被告子○雖否認知悉拍攝光碟，係為恐嚇被害人己○○、
    庚○○及練成瑜之用，並以上詞置辯，而被告丙○○於本院
    審理時亦供稱：「（子○是否知道拍攝光碟的用途？）我只
    告訴子○要拍光碟用，並沒有告訴他要做何用，他也沒有問
    我要做何用。」云云（本院卷3第175頁），然被告子○於本
    院調查時即供承：伊有拍過恐嚇己○○等人的VCD，是丙○○來找伊，說要拍1部片子去恐嚇，剛開始伊說不要，然後
    他說大家兄弟在外甘苦（台語），不然怎麼辦，後來伊就同
    意了，壬○○就來拍了，還提供拍攝的槍枝等語（本院93年
    度聲羈字第115號卷第28頁），而被告丙○○於警詢時亦證
    稱：乙○○打電話給伊叫子○來，本來伊與子○2個人都反
    對拍攝恐嚇光碟等語（93年度偵字第6101號偵卷第1卷第147
    頁反面，下稱第6101號偵卷1），而被告子○可朋分恐嚇金
    額1股一節，亦據被告丙○○於偵訊時結證屬實（第6101 號
    偵卷1第193頁），足認被告子○明知拍攝光碟係為恐嚇取財
    之用，並可朋分恐嚇金額。參以被告丙○○於本院審理時供
    稱：伊與子○從小就有默契互相信任等語（本院卷3第172
    頁），是被告子○與丙○○既係好友且感情彌篤，被告子○
    豈有不詢問被告丙○○拍攝光碟用途之可能，而被告丙○○
    亦豈會未告以被告子○光碟用途，且2人彼此並無仇怨，被
    告丙○○當無故意陷害被告子○入罪之理。再者，被告丙○○於本院審理時供稱：壬○○找伊拍第2次時，伊與子○有
    問他為何要拿槍，因為拿槍彈拍攝會有問題，子○也知道嚴
    重性，但最後壬○○說之前拍攝的不好，沒有拿槍效果不好
    ，所以伊、子○與壬○○在女人街那邊有點爭執，但壬○○
    說服伊與子○，還是由壬○○提供槍枝拍完片等語（本院卷
    3第174、175頁），是被告子○既認持槍彈係很嚴重的事，
    豈有未加以詢問拍攝光碟作何用途之可能，且在爭執過程，
    對於為何前次拍攝之效果不佳，何以要持槍彈拍攝光碟，拍
    攝光碟何用，該3人定當有所討論，被告子○又豈會毫無所
    悉，且又為何會說出「請你吃土豆」即要請對方吃子彈等語
    ，從而被告子○於本院審理時翻異前詞，而為上開辯解，顯
    係卸責之詞，委無足採。
  (六)另被告乙○○雖否認參與被害人恐嚇己○○、庚○○及練成
    瑜部分之犯行，並以上詞置辯，然查：
  1.被告壬○○就被告乙○○參與本件犯行，已於偵訊時結證綦
    詳，且除上開細節性之事實外，餘核與被告丙○○於偵訊時
    結證之情節互核大致相符。揆以被告壬○○於本院審理時結
    證稱：伊與乙○○沒有糾紛或恩怨，他是比較照顧伊的老哥
    哥。伊到大陸時常去找乙○○，有時候會過去乙○○住處吃
    飯，或是到九樓與朋友玩牌等語（本院卷3第51、52、66頁
    ），足認被告壬○○與乙○○並無仇怨，且被告乙○○對於
    被告壬○○照顧有加，是依常理判斷，被告壬○○當無陷害
    被告乙○○之理。觀諸被告壬○○於93年7月27日警詢時對
    於犯案之情節及被告丁○○是否涉案之供述，猶為避重就輕
    之詞，然對於被告乙○○是否涉案一節，則明確供稱：恐嚇
    己○○、庚○○及綽號「土哥」（即練成瑜）男子部分，是
    丙○○跟「龍哥」要伊幫忙，在被大陸公安抓到後，伊才知
    道「龍哥」之真實姓名是乙○○等語（內政部警政署刑事警
    察局刑案偵查卷宗第27頁，下稱警卷），核與其於偵訊時之
    證詞相符，被告壬○○就被告乙○○有參與恐嚇取財犯行之
    前後供述及證詞均屬一致。綜上足認被告壬○○於偵訊時之
    證詞，應堪採信。
  2.又被告壬○○於93年7月5日下午2點4分許，以其0000000000
    號行動電話撥打被告乙○○00000000000號行動電話一節，
    此為被告壬○○於本院審理時證述在卷，並為被告乙○○於
    本院審理時所供承，而兩人於上揭通話中，有下列對話「被
    告乙○○：今天寄的？相片呢？被告壬○○：一樣，沒，有
    因為我們寄過去是有住址的，他說那不用。剩下那些有行動
    的，我們就叫他先看，看什麼時候我們會打。被告乙○○：
    你幾點寄的？被告壬○○：5點會到，3個都一樣。」等情，
    有上開監聽譯文1份在卷可參（93年度偵字第4350號偵卷第
    49頁反面，下稱第4350號偵卷），並據被告壬○○於偵查中
    結證稱：「（7月5日3封恐嚇信件幾點寄出？）在下午1點50
    幾分寄的，寄出去5、6分後我有打電話跟乙○○聯絡。」「
    （93年7月5日14時4分乙○○談到『相片呢？』是何意？）
    本來是丙○○有叫我要拍八大與演藝公會、永同公司的照片
    ，連同恐嚇一起寄，後來沒拍，所以乙○○才會問相片的事
    。」等語（第6101號偵卷2第28、29頁）及於本院審理時結
    證稱：恐嚇光碟寄出之後，伊打電話到大陸給乙○○，告訴
    他東西（指光碟）已經寄出去了，並請他轉告丙○○等語（
    本院卷3第56頁），且核與被告丙○○於偵訊時證述之情節
    相符，是以被告乙○○倘未參與犯行，其何以知悉被告壬○○寄送恐嚇光碟之事，且為何會主動詢問被告壬○○有無拍
    攝演藝公會、八大公司及永同公司之照片一同寄送，而被告
    壬○○又何須於寄送恐嚇光碟後，隨即告知被告乙○○。
  3.再者，被告乙○○於被告壬○○回答5點會到後，在上揭通
    話中，有下列對話「乙○○：那明天再打啦。被告壬○○：
    也是可以啦。被告乙○○：明天打啦，有時候不是他接到的
    。被告壬○○：好啦。不過你們要提早過去那邊試好。被告
    乙○○：明天中午打啦。被告壬○○：訊號要試好。」等情
    ，並有上開監聽譯文1份在卷足參（第4350號偵卷第49頁反
    面），且據被告壬○○於偵查中結證稱：伊的意思是通知乙○○跟丙○○講，明天7月6日去打恐嚇電話，因為丙○○的
    電話很複雜，伊不太喜歡打等語（第6101號偵卷2第14頁）
    ，足見被告乙○○與壬○○約定好翌（6）日再由被告丙○○撥打恐嚇電話。揆諸被告丙○○於93年7月6日下午3時許
    ，撥打（02）00000000號八大公司電話要找庚○○，再於當
    日下午6時47分起，在廈門市沿海，以0000000000行動電話
    撥打己○○之0000000000號行動電話等情，業據被告丙○○
    供認不諱，並有丙○○之監聽譯文1份附卷可稽，益見被告
    乙○○有將翌（6）日撥打恐嚇電話之事轉告被告丙○○。
    雖被告乙○○對於上開通話內容，於本院審理時辯稱：通話
    時間那麼久了，伊也記不清楚，譯文的內容也很含糊，伊也
    看不懂。壬○○問什麼，伊就照他問的回答云云（本院卷3
    第94頁），然觀諸上開對話，被告乙○○與壬○○之對話內
    容前後連貫，且被告壬○○在上揭通話中，雖未直接說出寄
    動詢問有無拍攝演藝公會、八大公司及永同公司之照片一同
    寄送，並提議明日再撥打電話，足認被告乙○○並非按照被
    告壬○○之問題回答，且通話當時亦清楚知道被告壬○○當
    日寄送何物，並且決定明日再撥打恐嚇電話，是上揭通話內
    容核與犯罪事實相符，從而被告乙○○上揭辯解，顯係避重
    就輕之詞，尚非可採。
  4.被告壬○○於本院審理時結證稱：93年6月初拍光碟時，乙○○是在伊與丙○○整個拍完後才來的，他不知道其等要作
    什麼。伊不知道本件是誰主謀策劃的，也不知道乙○○有無
    參與。在93年7月5日下午2時4分通話乙○○談到「相片呢？
    」，是伊自己推測才這樣回答云云（本院卷3第53、55、66
    、68頁），然而被告壬○○上開證詞，除與其在偵訊時之證
    詞不同，亦與被告丙○○於偵訊時之證詞不符，且核與監聽
    譯文之通話內容不一致，已難令人採信，參以被告壬○○於
    本院審理時就其於偵訊時有關被告乙○○部分之證詞仍證稱
    實在（本院卷3第58頁），則其於偵訊時之證詞應與事實相
    符。此外，被告壬○○於本院審理時又供稱：伊是看了檢察
    官拿丙○○的筆錄給伊看，以為乙○○也有參與，檢察官問
    伊時伊才補充下去云云（本院卷3第98頁），然被告壬○○
    早於93年10月5日偵查時即證述被告乙○○有參與恐嚇取財
    犯行，而被告丙○○卻是於93年11月2日警詢時才證稱被告
    乙○○有參與，是被告壬○○上開供詞，委無可採。從而被
    告壬○○於本院審理時就有利於被告乙○○部分之證述及供
    述，均核與事實不符，顯屬迴護被告乙○○而故為避重就輕
    及虛偽之陳述，尚難令人置信。
  5.被告丙○○於94年3月1日本院審理時結證稱：伊只知道伊、
    壬○○及子○3人有參與，至於有無其他人參與伊不清楚。
    伊係因被武警抓到時，乙○○的張姓大陸女友向武警說有看
    到伊持槍，因為伊交不出槍，所以武警就對伊刑求，而且武
    警也對伊說乙○○也這樣講，所以伊越聽越生氣，因此才要
    報復乙○○，才會在警偵訊時提及乙○○涉案云云（本院卷
    3第24、28頁），並就有關被告乙○○部分為否認或是避重
    就輕之證詞，而被告乙○○於本院審理時亦辯稱：因為當時
    丙○○他們在永昇花園大廈九樓拍片，被伊女友看到，伊告
    訴他們拿槍枝在大陸會害很多人，後來他們被武警抓到被刑
    求，伊女友也有被抓去，後來供出丙○○及子○有拿槍，丙○○就因此懷恨在心云云（本院卷3第85頁），然被告丙○○於偵訊時證述之情節，除上開細節性之事實，與被告壬○○於偵訊時之證述不符外，餘均互核大致相符，並與上揭監
    聽譯文等證據相符，倘被告丙○○係出於報復被告乙○○而
    故為虛偽證述，何以其證述之情節，會恰巧與被告壬○○於
    偵訊時之證詞及上揭證據大致相符。參以被告丙○○於93年
    12月21日本院準備程序時仍供稱被告乙○○係共犯（本院卷
    1第136頁），則其在本院審理時始否認被告乙○○參與犯行
    ，已難令人採信。是故被告丙○○於偵查中之證述，核與事
    實相符，並非虛偽證述，則其於本院審理時始翻異前詞，為
    有利於被告乙○○之證述，顯係迴護被告乙○○之詞，尚非
    可採。
  6.被告丁○○於本院審理時雖結證稱：「（被告乙○○有無向
    你提及要向人恐嚇取財？）從來沒有。」「（被告乙○○有
    無指示你或是暗示你提供名字給壬○○？）沒有。」云云（
    本院卷3第46頁），然被告丁○○上開證詞，與被告丙○○
    及壬○○於偵訊時之證詞不符，是其證詞是否可採，已非無
    疑，衡諸被告丁○○矢口否認參與犯行，若其為不利於被告
    乙○○之證詞，則自己亦難脫參與本件犯行之嫌，是被告丁○○就被告乙○○部分之證詞，與其自身有利害關係，從而
    其此部分之證言不免迴護己身，尚難採信，是本院尚難依其
    證詞而為有利於被告乙○○之認定。
  (七)被告丁○○否認參與恐嚇被害人己○○、庚○○及己○○部
    分之犯行，並為上開辯解，然查：
  1.被告丙○○就被告丁○○參與犯行一節，於93年11月24日及
    同年11月25日偵訊時已結證稱：「（你們計畫如何取得對庚○○、己○○及練成瑜所恐嚇之金錢？）一開始壬○○有準
    備一些帳戶，乙○○跟我說丁○○頭腦很好他『有招』。」
    「（恐嚇所得金額分幾股？）預訂5股，我跟子○各1股、乙○○1股、丁○○1股，另外1股預留給中間人，壬○○分紅
    。」等語（第6101號偵卷1第187、188、193頁），並據被告
    壬○○於偵訊時結證綦詳，是故被告丙○○亦證稱被告丁○○參與犯行，則被告壬○○於偵查中就被告丁○○部分之證
    詞，應非出於減輕刑責及交保而故為不利於被告丁○○之證
    述，參以被告丙○○、壬○○於本院審理時結證稱與被告丁○○並無仇怨（本院卷3第30、52頁），則被告丙○○、壬○○當無故意陷害被告丁○○之理，足見被告丙○○、壬○○於偵查中之證詞應屬實情。
  2.雖被告丙○○於本院審理時結證稱：在偵查中伊沒有說到丁○○分1股，因為伊不認識丁○○，也不知道他扮演何種角
    色。乙○○沒有跟伊說狗六會有招，伊當時可能是聽錯，可
    能聽成乙○○會有招，因為當時伊要報復乙○○，所以只要
    聽到乙○○部分都說有云云（本院卷3第24、27頁），並就
    被告丁○○部分為否認及避重就輕之證述，然被告丙○○於
    93年11月2日警詢時即證稱：伊問乙○○如何取得恐嚇贖款
    ，乙○○跟伊講狗六會有招（指：有辦法）等語（第6101號
    偵卷1第147頁），並於本院93年11月18日調查時供稱：「（
    是否認識丁○○？）認識。」「（他是否有參與這個案子？
    ）他是跟乙○○配合的。」「（如何配合？）我不清楚，只
    知道臺灣的部分都是他在負責。」「（恐嚇的款項因當時你
    們人在廈門，如何從臺灣取得？）乙○○跟我說丁○○會有
    辦法。」等語（本院93年度偵聲字第42號卷第51、52頁），
    且經本院當庭對於其93年11月2日警詢時之證詞告以要旨，
    被告丙○○仍表示無意見，足見被告丙○○於偵查中之上開
    證詞，核與其上開於警詢之證詞及本院之供詞相一致，其於
    偵查中並未聽錯問題而回答，且其於本院審理時證稱不認識
    被告丁○○，亦不知其扮演何角色，顯與事實不符，是故被
    告丙○○於本院審理時就被告丁○○部分為否認及避重就輕
    之證述，顯係迴護被告丁○○之證詞，則其於本院審理時翻
    異前詞，為上開有利於被告丁○○之證詞，委無足採。
  3.又被告壬○○於93年7月3日下午3點59分許，以其000000000
    0號行動電話撥打被告丁○○0000000000號行動電話，而兩
    人於上揭通話中，有如下之對話「被告壬○○：董事長，明
    天還是晚上見個面？被告丁○○：明天下午吧？被告壬○○
    ：要等下午唷？因為我瞭解都休息啦，打字也休息，外送、
    外賣也都休息，所以我要見面跟董事長聊天。被告丁○○：
    我方便呀，等下做完事，晚一點。被告壬○○：你都處理好
    打給我，我再過去。」等語，並有監聽譯文1份在卷可稽（
    警卷第73頁反面），且經本院於準備程序時勘驗屬實，另據
    被告壬○○於偵訊時結證稱：「（7月3日打給丁○○提到打
    字的人都休息是何意思？）是要告訴他當天星期六找不到找
    字的，本來是要找人打恐嚇信件的收件人與住址，因為找不
    到人打字，所以打電話告訴他，因為他是負責帶我去找出住
    址之後，我負責把信件寄出去之前要先找人打地址及收件人
    再粘貼到信封上。」等語（第6101號偵卷2第20、21頁），
    此外，本件被告壬○○確實係以將被害人之名字、地址以打
    字方式黏貼在信封上寄送，有寄送給被害人庚○○之信件影
    本1紙在卷為憑，足認被告壬○○上開證述應屬實情，且被
    告壬○○於上開對話特地提到「打字也休息」時，被告丁○○對於上開話語並未加以詢問，而被告壬○○亦未多加解釋
    ，足認其明白被告壬○○之意思，是被告丁○○倘未參與本
    件恐嚇取財犯行，被告壬○○何須告知未找到繕打恐嚇信件
    地方。
  4.另被告壬○○有於93年7月5日，以其0000000000號行動電話
    撥打被告丁○○0000000000號行動電話數次一節，並有監聽
    譯文1份在卷可稽，且經本院於準備程序時勘驗屬實，兩人
    於該日上午9時47分，有如下之對話「被告壬○○：六哥，
    還是查不到。被告丁○○：那我來處理。被告壬○○：那我
    過去？被告丁○○：好。」等語（警卷第74頁），而被告壬○○隨即於同日上午10時20分許，到達台北縣永和市○○路
    等情，另據被告壬○○於偵訊時稱：「我在7月5日打電話給
    丁○○，跟他說：『六哥，還是查不到。』然後丁○○就說
    ：『他要處理。』我就在當天到他的九六公司與丁○○見面
    ，他有叫公司的人查演藝公會的地址，還是查不到，之後丁○○跟我說：『大陸那邊交代你怎麼做，你就怎樣做。』我
    就到三重市打104問，因為在大陸時丙○○跟我說，如果沒
    有辦法就打104。」「（丁○○跟你說『那邊』叫你怎麼查
    就去查，是何意？）指在大陸的丙○○與乙○○叫我做什麼
    就做什麼。」等語（第6101號偵卷2第20、14頁）。再者，
    於同日下午3時2分，被告壬○○與丁○○有如下對話「被告
    壬○○：今天下午5點就到了。他說明天再打啦。被告丁○○：OK，好。」等語（警卷第74頁反面），另據被告壬○○
    於偵訊時結證稱：（「今天下午5點就到，他說明天再打啦
    」，是何意？）是告訴他3封恐嚇信件已寄出去了，大陸那
    邊表示明天再打恐嚇電話。」等語（第6101號偵卷2第21頁
    ），核與上開所述被告壬○○係於同日2時4分許，打電話告
    知被告乙○○恐嚇光碟已寄出，當日下午5時會到，並約定
    明天再撥打恐嚇電話一節相符，足見被告壬○○係於同日2
    時4分許，撥打被告乙○○電話後，才於同日下午3時2分許
    ，打電話告知被告被告丁○○上情，參以被告丁○○於通話
    中，並未詢問被告壬○○何物下午5時會到，又明天再打是
    何意，反而隨即回答「OK，好」則其對於被告壬○○對話中
    所指知之甚詳，是故被告壬○○上開證述即堪採信，從而被
    告丁○○確有參與犯行，否則被告壬○○當無須於寄送恐嚇
    光碟後，主動告知恐嚇光碟何時送達，及大陸那邊何時開始
    撥打恐嚇電話。
  5.雖被告壬○○於本院審理時結證稱：本件恐嚇光碟案，有伊
    、子○、丙○○與乙○○參與，丁○○有無參與伊不知道。
    關於丁○○部分是伊自己推測的云云（本院卷3第58、59頁
    ），然而被告壬○○於偵查中之證詞，倘係其個人推測之詞
    ，何以其證述之情節，會恰巧與被告丙○○於偵查中之證詞
    不謀而合，並與上揭證據相符。觀諸被告乙○○與丁○○於
    93年6月25日確有在房間內談話一節，業據被告丙○○於偵
    訊時結證屬實，核與被告壬○○於偵訊時之證詞相符，被告
    壬○○卻於本院審理時結證稱：當天乙○○與丁○○2人好
    像是在房間門口聊天云云（本院卷3第54頁），足見其上開
    證詞與事實不符。再者，被告壬○○於本院審理時結證稱：
    因丁○○之前有幫忙過伊，伊自作聰明以為丁○○有參與
    本件，才自己推斷，騙丁○○說伊要拍做生意的廣告，向他
    取得己○○的電話云云（本院卷3第58頁），然被告壬○○
    既認被告丁○○有參與，其又何須去騙取電話，已令人費解
    。雖被告壬○○於本院審理時復結證稱：「（既然有感覺丁○○有參與在先，為何還要騙丁○○取得電話？）我不敢確
    定。」「（既然不敢確定，為何不向乙○○確認？）因為乙○○扮演何角色我也不知道。」云云（本院卷3第62頁），
    然被告壬○○就被告乙○○之犯行於偵訊時已結證綦詳，而
    其於本院審理時有利於被告乙○○之證詞，尚非可採，已詳
    如前述，是其證稱不知被告乙○○扮演何角色顯屬虛偽，從
    而被告壬○○既然明知被告乙○○參與恐嚇取財犯行，其當
    可就被告丁○○是否參與，直接詢問被告乙○○即可，又何
    須自己猜測被告丁○○有參與，是其上開證詞亦與常情不符
    。況且，被告壬○○對於為何於93年7月5日下午3時2分許，
    撥打電話給被告丁○○一節，於本院審理時先是結證稱：伊
    是要跟他說藝人的報價下午2點多寄5點多就到了云云（本院
    卷3第58頁），隨即又改結證稱：因為伊之前有打電話給乙○○，他讓伊感覺也要讓丁○○知道這件事，所以伊自己想
    ，就再打電話通知丁○○，當時伊的意思是要跟丁○○講恐
    嚇光碟已經寄出去，大陸那邊說明天再打恐嚇電話，但丁○○不知道伊打這通電話是何意云云（本院卷3第69、70頁）
    ，是被告壬○○對於其撥打電話之目的前後之證詞已相歧異
    ，雖其復結證稱：丁○○會回答「OK」，是因為伊之前有說
    要寄藝人報價給演藝公會，伊表達的是伊心裡在想，讓他知
    道伊報價有寄出去了，讓他不會懷疑我向他要己○○電話是
    要寄恐嚇光碟云云（本院卷3第70頁），惟依其證述被告丁○○既不知其係寄送恐嚇光碟，被告丁○○豈會懷疑其寄送
    恐嚇光碟，是其上開證詞前後數變，且難以自圓其說。綜上
    被告壬○○於本院審理時上揭證詞，顯與事實不符，亦與常
    理有違，是其事後翻異前詞，於本院審理時為有利於被告丁○○之證述，顯屬迴護之詞，尚難採信。
  6.另被告乙○○於本院審理時雖結證稱：丁○○最後一次去大
    陸找伊，當時客廳人都坐滿，伊和丁○○兩人一邊拿茶葉一
    邊就站在走廊旁邊聊，差不多談幾分鐘，不超過5分鐘。伊
    與丁○○那麼熟直接問丁○○地址就可以，為何要壬○○回
    臺灣找丁○○查云云（本院卷3第87、88、90頁），然被告
    乙○○上開證詞，與被告丙○○及壬○○於偵訊時之證詞不
    符，是其證詞是否可採，已非無疑，衡諸被告乙○○矢口否
    認參與犯行，若其為不利於被告丁○○之證詞，則自己亦難
    脫參與本件犯行之嫌，是被告乙○○就被告丁○○部分之證
    詞，與其自身有利害關係，從而其此部分之證言不免迴護己
    身，尚難採信，是本院尚難依其證詞而為有利於被告丁○○
    之認定。
  7.又被告丁○○雖聲請傳訊證人陳杏菁，惟證人陳杏菁對於被
    告丁○○於93年7月5日為何打電話給伊問己○○專線一節，
    於本院審理時已結證稱：「（你說當時丁○○有找你要己○○的電話，你認為是他要去向己○○推節費系統？）那是我
    自己的想法，丁○○沒有跟我說過這件事情。」等語（本院
    卷3第100、101頁），足見證人陳杏菁認被告丁○○要己○○電話係推節費系統，僅係其個人臆測之詞，是其並無法證
    明被告丁○○要己○○之專線目的為何。另被告丁○○雖聲
    請傳訊證人甲○○，而證人甲○○於本院審理時結證稱：93
    年7月5日當天伊上網找演藝公會的資料，過濾後把台北市演
    藝公會的資料謄在紀錄上去，後來打電話過去查到地址才又
    紀錄上去。伊紀錄上所載幕前約3百餘人，幕後約2千餘人，
    伊是要找他們裡面可以回答伊問題的人，據總機說趙副總幹
    事不在，伊就跟他們推銷網際網路電話，這些上面的資料都
    是跟總機電詢所得。這是董事長丁○○交辦的等語（本院卷
    3第107、108頁），表示被告丁○○交待其查詢演藝公會資
    料，係為推銷網際網路電話，然而被告丁○○並未告知被告
    壬○○演藝公會地址，係被告壬○○在九六科技公司辦公室
    打104查號專線自己查到等情，此為被告丁○○、壬○○供
    述在卷（本院卷3第179、184頁），且被告壬○○係於早上
    前往九六科技公司詢問演藝公會資料，並在中午之前就離開
    了一節，業據被告壬○○供述在卷（本院卷3第184頁），核
    與93年7月5日被告壬○○之監聽譯文之時間相符，且被告丁○○對於被告壬○○係於當日早上10時20分許，至九六科技
    公司一節，不為爭執（本院卷1第160頁），足認被告壬○○
    上開供述屬實，參以證人甲○○於本院審理時已結證稱：7
    月5日當天丁○○要伊查演藝公會的電話，是下午1點多交辦
    ，伊不知是伊還是秘書查到的，查到的時間大約1、2點等語
    （本院卷3第110頁），足認被告丁○○是7月5日下午才交待
    甲○○查演藝公會之資料，以推銷網際網路電話，是故此時
    被告壬○○早已自行查得演藝公會地址並離開九六科技公司
    ，證人甲○○之證詞核與被告壬○○早上前往九六科技公司
    查詢演藝公會資料即屬無涉。從而本院尚難法依證人陳杏菁
    、甲○○之證詞，而為有利於被告丁○○之認定。
  8.至被告丁○○雖一再主張其遭檢察官違法拘提，其後製作之
    筆錄無證據能力，惟被告丁○○自拘提後均未自白其犯行，
    或是有何不利於己之供述，本院並未以其拘提後之供述，作
    為認定其犯行之證據，是上開期間之供述是否具有證據能力
    ，與本案無涉，應併敘明。
  (八)綜上所述，被告丙○○、壬○○、辛○○就上開犯行及被告
    乙○○就受禁止出國處分而出國部分之自白，均核與事實相
    符；被告子○、乙○○及丁○○就恐嚇己○○等人部分之上
    開所辯，均係卸責之詞，不足採信。本件事證明確，被告等
    人之犯行均堪認定。
二、論罪科刑部分：
  (一)查被告子○、丙○○、乙○○、丁○○、壬○○等5人，雖
    已著手於恐嚇取財行為之實施，惟未生取得財物之結果，其
    犯罪尚屬未遂，核其等所為，均係犯刑法第346條第3項、第
    1 項之恐嚇取財未遂罪。又被告乙○○受禁止出國處分而出
    國，核其所為，係犯入出國及移民法第54條之罪（依入出國
    及移民法施行細則第2條：「本法所稱入出國，在國家統一
    前，係指入出台灣地區」之規定，被告乙○○出境台灣地區
    ，自違反上開規定），前揭行為雖亦合於國家安全法第6條
    第1項之犯罪構成要件，惟入出國及移民法於88年5月21日經
    總統公布，經行政院定於同日施行，該法就受禁止出國處分
    而出國，設有第54條規定處罰，與前所公佈施行之國家安全
    法第6條第1項為法規競合，而其法定刑度復與國家安全法第
    6 條第1項相同，就該法第1條立法意旨所示，其專就入出國
    管理事項所設規範，應優於其他法律之適用，依特別法優於
    普通法、後法優於前法之原則，應適用入出國及移民法第54
    條論處，檢察官認應適用國家安全法第6條第1項規定，容有
    誤會，起訴法條應予變更。又被告辛○○為被告丙○○及壬○○寄送上開恐嚇光碟，顯係基於幫助他人恐嚇取財之犯意
    ，且寄送恐嚇光碟之行為係屬刑法恐嚇取財罪構成要件以外
    之行為，其既以幫助他人犯罪之意思而參與犯罪構成要件以
    外之行為，而被告丙○○、壬○○恐嚇取財之犯行又屬未遂
    ，核其所為，係犯刑法第30條第1項、第346條第3項、第1項
    之幫助恐嚇取財未遂罪；且其在超盟速遞簽單上偽造「李智
    成」簽名並持之行使，核其所為，係犯刑法第216條、第210
    條之行使偽造私文書罪，其偽造簽名之行為，為偽造私文書
    之階段行為，偽造私文書後復持以行使，偽造之低度行為應
    為行使之高度行為所吸收，均不另論罪。
  (二)被告乙○○就違反入出國及移民法之犯行，與姓名年籍不詳
    之成年人；被告子○、丙○○、乙○○、丁○○、壬○○等
    5人，就恐嚇己○○、庚○○及練成瑜部分；被告丙○○及
    壬○○等2人就恐嚇癸○○及戊○○部分，彼此間有犯意聯
    絡及行為分擔，均為共同正犯。被告壬○○及辛○○分別利
    用不知情之快遞公司員工寄送恐嚇光碟及信件，均為間接正
    犯。被告子○、丙○○、乙○○、丁○○、壬○○等5人，
    前後多次以寄送恐嚇光碟、撥打恐嚇電話之方式，而為恐嚇
    取財未遂犯行，時間緊接，犯罪構成要件相同，顯係基於概
    括犯意反覆為之，為連續犯，應論以1罪，並加重其刑。被
    告乙○○所犯上開2罪，犯意各別，犯罪要件互殊，應予分
    論併罰。又以一幫助行為幫助他人連續犯罪，或以一行為同
    時幫助數人犯罪，均僅有一幫助行為，並無想像競合犯或連
    續犯之適用，則本件被告辛○○係以一幫助行為，幫助被告
    丙○○及壬○○連續犯罪，應僅論以一幫助恐嚇取財未遂罪
    ，是被告辛○○所犯上開2罪，有方法、結果之牽連關係，
    為牽連犯，應從一重之幫助恐嚇取財未遂罪處斷。
  (三)又被告乙○○前犯搶奪搶劫軍法案件、賭博罪、贓物罪、槍
    砲彈藥刀械管制條例案件，分別經法院判處有期徒刑12年、
    3年、10月、2年確定，嗣於77年及80年間，經臺灣高等法院
    依中華民國七十七年罪犯減刑條例及中華民國八十年罪犯減
    刑條例，分別裁定減為有期徒刑8年、9月、2月15日、6月確
    定，另因殺人罪，經臺灣高等法院依中華民國七十七年罪犯
    減刑條例，改判處有期徒刑10年，後經最高法院駁回上訴確
    定，於80年間經臺灣高等法院依中華民國八十年罪犯減刑條
    例減為有期徒刑6年8月，並就上開5罪合併定應執行刑15年
    ，於83年2月7日假釋，於90年11月19日假釋，假釋期滿未經
    撤銷，以已執行論，此有臺灣高等法院被告全國前案紀錄表
    附卷可稽，其於有期徒刑之執行完畢，5年以內再犯本件恐
    嚇取財未遂之有期徒刑以上之罪，為累犯，是就恐嚇取財未
    遂部分，應依刑法第47條之規定，遞加重其刑。另被告子○
    、丙○○、乙○○、丁○○、壬○○等5人，雖已著手於恐
    嚇取財行為之實施，惟既尚未生犯罪之結果，而屬未遂犯，
    爰依刑法第26條前段規定，減輕其刑，並先加後減之。被告
    辛○○以幫助他人犯罪之意思參與犯罪構成要件以外之行為
    ，為從犯，爰依刑法第30條第2項之規定，減輕其刑，且因
    被告丙○○及壬○○恐嚇取財未遂，是就被告辛○○所犯幫
    助恐嚇取財而未遂之行為，遞減輕其刑。
  (四)爰分別審酌被告子○、丙○○、乙○○、丁○○、壬○○等
    5人，不思正途為圖私利之犯罪動機，犯罪之手段，恐嚇金
    額甚鉅，對被害人造成之心理壓力，並嚴重危害社會治安，
    暨被告乙○○就受禁止出國處分而出國部分坦承犯行，就恐
    嚇取財未遂部分否認犯行之犯後態度；被告子○、丁○○否
    認犯行之犯後態度；被告丙○○、壬○○就自身犯行坦白承
    認，於偵查中就被告子○、乙○○及丁○○之犯行一度全盤
    托出，然於本院審理時因故為迴護之詞之犯後態度等一切情
    狀，各量處如主文所示之刑，及就被告乙○○部分定其應執
    行之刑。又爰審酌被告辛○○為被告丙○○及壬○○寄送恐
    嚇光碟，非惟幫助其等遂行取財目的，同時使其得以隱匿其
    真實身分，減少遭查獲之風險，愈使其肆無忌憚，加深犯罪
    之猖獗，惟念及被告辛○○本身並未實際參與本件恐嚇取財
    之犯行，責難性較小，未獲得利益，且暨事後坦承犯行之犯
    後態度良好，並知悔悟等一切情狀，量處如主文所示之刑，
    並諭知易科罰金之折算標準。雖檢察官就被告子○、丙○○
    、乙○○、丁○○、壬○○等5人，各求處有期徒刑2年6月
    ，惟被告乙○○另涉犯入出國及移民法、該5人恐嚇取財未
    遂部分犯行之次數及犯後態度等並非相同，是尚難量處一致
    之刑度，本院認以量處如主文所示之刑為宜，應併敘明。至
    被告辛○○行使偽造寄送給金瑞成珠寶公司及寶興銀樓之超
    盟速遞簽單各1份（一式5紙），其中被告辛○○留存之簽單
    各1紙，為其因犯罪所得之物，惟已滅失，業據被告辛○○
    供述在卷，是既無證據證明仍屬存在，爰不另為沒收之諭知
    ；而就金瑞成珠寶公司及寶興銀樓之超盟速遞簽單各1份，
    另外4紙簽單上偽造之「李智成」簽名（共8紙），爰依刑法
    第219條之規定宣告沒收。
  (五)至臺灣板橋地方法院檢察署檢察官就被告丙○○寄送上開恐
    嚇光碟予金瑞成珠寶公司，並且撥打電話恐嚇癸○○之犯行
    移送併案審理，與上揭起訴之犯罪事實為同一事實，本在起
    訴範圍，本院自得併予審理，惟併案意旨另以：被告丙○○
    於93年7月12日上午寄達恐嚇信函1封予癸○○，信件內容載
    稱：「…，你不要懷疑我的能力，你4個小孩的作息我清清
    楚楚，你是明我是暗，所以你報警也沒用，…你那麼愛出風
    頭我就先拿你開刀，叫警察保護也沒用啦！」等文字，致癸○○及其家人心生畏懼，足生危害於安全，惟被告丙○○就
    此部分犯行堅決否認，辯稱：這不是伊寫的，7月12日伊已
    經被抓到收押了，伊之前也沒有以打字的方式寫恐嚇信給癸○○，也不知道是誰寫的等語（本院卷2第21頁），參以被
    告丙○○早於93年7月6日在大陸廈門市為大陸公安所逮捕，
    是被告丙○○上開所辯應可採信，此外，復查無其他積極證
    據，足認上揭恐嚇信函係被告丙○○所寄送，是就此部分與
    本院上開起訴並判決有罪部分，無裁判上一罪之關係或其他
    結合犯之實質上一罪關係，本院自無從併予審理，此部分應
    由臺灣板橋地方法院檢察署檢察官另為妥適處理，附此敘明
    。
據上論斷，應依刑事訴訟法第299條第1項、第300條，入出國及
移民法第54條，刑法第11條前段，刑法第28條、第56條、第346
本條第3項、第1項、第216條、第210條、第55條、第26條前段、
第30條、第47條、第41條第1項前段、第51條第5款、第219條，
罰金罰鍰提高標準條例第1條、第2條，判決如主文。
本案經檢察官廖素琪到庭執行職務。
中　　華　　民　　國　　94　　年　　3　　月　　18　　日
               刑事第三庭   審判長法  官  沈福財
                                  法  官  陳端宜
                                  法  官  卓春慧
上列正本證明與原本無異。
如不服本判決，應於判決送達後10日內向本院提出上訴狀（應附
繕本）。告訴人或被害人如對於本判決不服者，應具備理由請求
檢察官上訴，其上訴期間之計算係以檢察官收受判決正本之日期
為準。
中　　華　　民　　國　　94　　年　　3　　月　　18　　日
                                  書記官  江芳耀
附錄本案論罪科刑法條全文：
入出國及移民法第54條：
未經許可入出國或受禁止出國處分而出國者，處3年以下有期徒
刑、拘役或科或併科新台幣9萬元以下罰金。
刑法第346條：
意圖為自己或第三人不法之所有，以恐嚇使人將本人或第三人之
物交付者，處6月以上5年以下有期徒刑，得併科1千元以下罰金
。
以前項方法得財產上不法之利益，或使第三人得之者，亦同。
前二項之未遂犯罰之。
刑法第216條：
行使第210條至第215條之文書者，依偽造、變造文書或登載不實
事項或使登載不實事項之規定處斷。
刑法第210條：
偽造、變造私文書，足以生損害於公眾或他人者，處5年以下有
期徒刑。
